【裁判字號】    88,易,1145
【裁判日期】    890421
【裁判案由】    詐欺
【裁判全文】
臺灣雲林地方法院刑事判決                        八十八年度易字第一一四五號
    公  訴  人  臺灣雲林地方法院檢察署檢察官
    被      告  戊○○
右列被告因詐欺案件，經檢察官提起公訴（八十八年度偵續字第三八號），本院判決
如左：
    主  文
戊○○共同意圖為自己不法之所有，以詐術使人將本人之物交付，處有期徒刑壹年。
    事  實
一、戊○○明知其無資力而欲貸款，乃依報紙所登載貸款廣告上之電話，於民國（下
    同）八十七年七月二十六日打電話予自稱「楊先生」之男子，表示欲辦汽車貸款
    ，然因戊○○並無汽車可供貸款，「楊先生」便要求戊○○去購買小客車後再向
    其辦汽車貸款，「楊先生」並介紹一位姓名不詳、自稱「胡振新」之成年男子（
    以下簡稱「胡振新」）給戊○○認識，戊○○與「胡振新」即基於意圖為自己不
    法所有之犯意聯絡，於八十七年八月五日，一同前往福灣企業股份有限公司（以
    下簡稱福灣公司）之經銷商金莊汽車股份有限公司（以下簡稱金莊公司）位在雲
    林縣斗六市之營業所，由戊○○佯稱欲以附條件買賣之方式購買小客車，戊○○
    並向業務員甲○○佯稱同去之「胡振新」係戊○○當兵時之朋友所介紹認識，並
    由「胡振新」擔任保證人，戊○○另向業務員甲○○佯稱其以前之老闆己○○亦
    願意當保證人，經「胡振新」及己○○對保後，使福灣公司信以為真而陷於錯誤
    ，於八十七年八月十二日在右開金莊公司之斗六市營業所，與戊○○簽訂附條件
    買賣合約，約定以附條件買賣之方式，將車號Ｓ五－二四五五號小客車以總價新
    台幣（下同）八十三萬一千六百四十八元售予戊○○，約定頭期款十三萬三千二
    百元，餘分四十八期，月付一萬四千五百五十一元，且在價金未付清前，戊○○
    僅得先占用該車，該車所有權仍屬福灣公司所有，由「胡振新」交付頭期款十三
    萬三千二百元後，福灣公司便將右開小客車交給戊○○。戊○○得手後，便將其
    身分證及車籍資料連同右開小客車交給「胡振新」以便辦理貸款，但右開「楊先
    生」卻趁福灣公司辦理動產擔保設定之函文尚未到達前台灣省公路局嘉義區監理
    所雲林監理站（以下簡稱雲林監理站）前，於八十七年八月十五日將右開小客車
    過戶予丁○○，「楊先生」復將右開小客車以四十三萬元售予不知情之乙○○，
    乙○○再以五十六萬元售予庚○○，並於八十七年八月十八日將右開小客車過戶
    予庚○○，再於八十七年八月十九日將右開小客車之Ｓ五－二四五五號車牌繳銷
    ，重新換領新牌照（Ｔ六－○六六一號）。嗣因福灣公司送請雲林監理站辦理動
    產擔保設定之文件遭退回，經與戊○○連絡無著，且「胡振新」亦不知去向，福
    灣公司始知受騙。
二、案經被害人福灣公司訴請臺灣雲林地方法院檢察署檢察官偵查起訴。
    理  由
一、訊據被告戊○○固坦承於右揭時間夥同「胡振新」向告訴人福灣公司分期付款購
    買右開小客車之事實不諱，惟矢口否認有何詐欺取財犯行，辯稱：伊不知上開自
    稱「胡振新」之男子並非真正的胡振新，才將上開小客車交給「胡振新」辦理汽
    車貸款，然該男子未經伊同意刻伊之印章，並冒用伊的證件將上開小客車過戶
    予他人，伊也是被害人云云。惟查：
    (1)右揭事實，業據告訴人福灣公司指訴稽詳，且「楊先生」趁福灣公司辦理動產
      擔保設定之函文尚未到達雲林監理站前，於八十七年八月十五日將右開小客車
      過戶予丁○○，「楊先生」復將右開小客車以四十三萬元售予不知情之乙○○
      ，乙○○再以五十六萬元售予庚○○，並於八十七年八月十八日將右開小客車
      過戶予庚○○，再於八十七年八月十九日將右開小客車之Ｓ五－二四五五號車
      牌繳銷，重新換領新牌照（Ｔ六－○六六一號）一節，亦經證人乙○○、庚○○證述在卷，並有附條件買賣合約書、分期購車申請書、雲林監理站八十七年
      八月十九日八七－四二四－二（３２３２）函及上開小客車之汽車新領牌照登
      記書一紙、汽車過戶登記書二紙、汽車異動（繳銷）登記書一紙在卷可憑，足
      認告訴人福灣公司指訴之情節為真實；
    (2)被告戊○○既自承：伊原本不認識「胡振新」，而係在購買上開小客車當天才
      第一次見到他，且因買車時須有保證人之工作資料，但「胡振新」說他無工作
      ，伊就提供伊同學丙○○所經營之「七彩神仙專賣店」之資料給「胡振新」，
      由他在分期購車申請書上登載「七彩神仙專賣店」之地址、電話及其係該店股
      東，且「胡振新」說他會替伊找一個不動產保證人，並提供己○○之地址、電
      話、職業等資料給伊，己○○與伊並無關係等語，然證人甲○○於本院調查時
      卻證稱：戊○○前來買車時表示，上開當保證人之「胡振新」係戊○○當兵時
      之朋友所介紹認識，且戊○○以前之老闆己○○願意當不動產保證人等語，被
      告戊○○在買車時不僅隨便找不熟識之「胡振新」、己○○當保證人，且刻意
      對賣車之業務員甲○○隱瞞保證人之真實身分來歷，陳報虛偽之工作資料，可
      見被告戊○○在買車時應有詐欺之意；
    (3)被告戊○○既自承：伊欲貸款，乃依報紙所登載貸款廣告上之電話，打電話予
      自稱「楊先生」之男子，表示欲辦汽車貸款等語，而證人甲○○於本院調查時
      亦證稱：戊○○前來買車時，頭期款十三萬三千二百元係由「胡振新」所支付
      等語，足見被告戊○○在購買上開小客車時，並無支付頭期款及分期款之資力
      ，然其卻以自己之名義、由不認識之「胡振新」代繳頭期款購買價格高達八十
      三萬一千六百四十八元之上開小客車，益見被告戊○○在買車時應有詐欺之意
      ；
    (4)倘被告戊○○並無詐欺之意，而確係欲購買上開小客車，則其取得上開小客車
      後委託「胡振新」去辦貸款時，應會將告訴人福灣公司所交付、繳納分期款所
      用之匯款單留在身邊以供按期繳納分期款之用，然被告戊○○既自承：交車時
      雖有交給伊一疊繳納分期款所用之匯款單，但伊將上開小客車交給「胡振新」
      去辦貸款時，伊將上開匯款單一併交予「胡振新」等語，被告戊○○連繳納分
      期款所用之匯款單都不予留存，足徵被告戊○○自始即無按期繳納分期款之意
      ，其在買車時顯有詐財意圖；
    (5)被告戊○○既以附條件買賣方式向告訴人福灣公司購買右開小客車，告訴人福
      灣公司認為被告戊○○既已交付頭期款，並有保證人作保，致告訴人福灣公司
      陷於錯誤，相信被告戊○○會依約履行，而將上開小客車交付被告戊○○，雖
      尚未辦妥動產擔保設定，然依附條件買賣合約之約定，被告戊○○不得將右開
      小客車隱匿、出質、出賣、移轉、假扣押或其他處分，然被告戊○○一購入右
      開小客車，隨即搶在動產擔保設定完成前，將其身分證、車籍證件及右開小客
      車交付「胡振新」辦貸款，顯有不法所有之意圖。縱「胡振新」未將被告戊○○所欲借貸之款項交予被告戊○○，僅係被告戊○○詐得右開小客車後被「胡
      振新」「黑吃黑」，仍不影響被告戊○○以上開虛妄手法向告訴人福灣公司詐
      取右開小客車之事實；
    (6)本院於八十九年一月十九日訊問被告戊○○：「你購車時未向業務員表明保證
      人胡振新之真實來歷，你是否存心詐取小客車」時，被告戊○○當庭點頭，可
      見其在買車時即有詐欺之意；
    綜上所述，被告戊○○所辯，無非事後卸責之詞，不足採信。本件事證明確，被
    告戊○○與「胡振新」共同詐取上開小客車之犯行堪予認定。
二、核被告戊○○所為，係犯刑法第三百三十九條第一項之詐欺取財罪。被告戊○○
    與「胡振新」之間，有犯意聯絡及行為分擔，均為共同正犯。爰審酌被告戊○○
    之犯罪動機、目的、手段、品行、智識程度、所生危害及犯後態度等情狀，量處
    如主文所示之刑，以資懲儆。
三、至於丁○○、己○○是否亦為本件罪行之共犯，應由公訴人另行偵辦，併此敘明
    。
據上論斷，應依刑事訴訟法第二百九十九條第一項前段，刑法第二十八條、第三百三
十九條第一項，罰金罰鍰提高標準條例第一條前段，判決如主文。
本案經檢察官林良蓉到庭執行職務。
中      華      民      國      八十九      年    四    月    二十一    日
                                         臺灣雲林地方法院刑事第二庭
                                             法    官  倪  彰  鴻
右正本證明與原本無異。
如不服本判決，應於判決送達後十日內向本院提出上訴狀( 應附繕本 )。
                                             書 記 官  吳  丕  顯
中      華      民      國      八十九      年    四    月    二十八    日
刑法第三百三十九條
意圖為自己或第三人不法之所有，以詐術使人將本人或第三人之物交付者，處五年以
下有期徒刑、拘役或科或併科一千元以下罰金。
以前項方法得財產上不法之利益或使第三人得之者，亦同。
前二項之未遂犯罰之。


司法院資訊處製作；財團法人民間司法改革基金會備份。
